最高法院刑事判決　　　　　　　　　　　　　　　八十七年度台上字第二八四六號
　　上　訴　人　甲○○
右上訴人因違反麻醉藥品管理條例案件，不服台灣高等法院中華民國八十七年三月十
二日第二審判決（八十六年度上訴字第五九三七號，起訴案號：台灣台北地方法院檢
察署八十六年度偵字第一一六八二號），提起上訴，本院判決如左：
    主  文
原判決撤銷，發回台灣高等法院。
    理  由
本件原判決認定上訴人甲○○明知安非他命業經行政院衛生署於民國七十九年十月九
日以衛署藥字第九○四一四二號公告列為麻醉藥品管理條例第二條第四款所規定之化
學合成類麻醉藥品，於同年月十一日生效，依同條例第十三條規定，不得非法持有、
販賣，竟自八十五年七月間起（詳細日期不詳）至八十六年一月八日止，因其非法吸
用安非他命，開銷甚鉅，為充實財源減少成本，連續意圖營利，基於概括之犯意，在
台北市○○路一五二巷三十二弄十號二樓住處，除供己吸用以外，再於上開住處分裝
成小包（每小包淨重約一公克、以新台幣二千元之價格出售），先後以新台幣（下同
）一千五百元與一萬元不等之代價，連續多次販賣安非他命予王燦華、白寶勇等人吸
用等情。因而撤銷第一審不當之科刑判決，改判仍論處上訴人非法販賣化學合成麻醉
藥品罪刑，雖非無見。
惟查(一)審理事實之法院，對於案內一切證據，除認為不必要者外，均應詳為調查，以
期發現真實，苟與待證事實有重要關係，在客觀上認為應行調查之證據，而未依法加
以調查，即與證據未經調查無異，仍難遽為被告有利或不利之認定。上訴人始終堅決
否認有非法販賣安非他命犯行，並一再辯稱王燦華於八十六年一月初向我借五千元，
後來因我亟需用錢向其催討，他不高興始陷害我；白寶勇與我亦有過節，八十年間，
白寶勇在我家被查獲十七包安非他命，他在法庭推說是我的，後來法院判決認定是他
的，揚言出獄後會整我云云。卷查證人王燦華於八十六年一月十、十一日警訊後，即
去向不明，於偵審中傳喚均不到庭，得否單憑其於警訊時之口頭證述遽爾輕信，殊非
無商榷之餘地。再參以證人白寶勇於偵查中亦證稱「他（按指上訴人）以前誣賴我販
賣安非他命，害我被判五年六月徒刑，已執行回來」，並有台灣台北地方法院檢察署
刑案資料查註紀錄表在卷可查（見偵查卷第三十三、三十六頁）。上訴人所辯似非全
然無據，為明真相，自仍有待深入詳查探究明白之必要。原審在攸關犯罪事實之認定
及上訴人涉犯罪名成立與否之重要事項，尚未澈查剖析釐清前，率採用證人王燦華及
白寶勇二人之證言，資為論斷上訴人罪刑之唯一依據，難謂無證據調查未盡之違法。
(二)有罪判決書之事實一欄，為判斷其適用法令當否之準據，法院應將依職權認定與論
罪科刑有關之事實，翔實記載，然後於理由內逐一說明其憑以認定之證據，並使事實
認定與理由說明，互相適合，方為合法。倘若事實認定與理由說明，不相一致，或事
實與理由欄內之記載，前後齟齬，按諸刑事訴訟法第三百七十九條第十四款後段規定
，均屬判決理由矛盾之當然違背法令。原判決事實認定上訴人以每小包二千元之價格
販賣，又認定以每小包一千五百元之價格售出，認定事實前後矛盾，亦有可議。以上
或為上訴意旨所指摘，或為本院得依職權調查之事項，應認原判決有發回更審之原因
。又安非他命已改列為毒品危害防制條例規定之第二級毒品，其有非法販賣者，同條
例又有處罰規定，案經發回，應一併注意比較適用。
據上論結，應依刑事訴訟法第三百九十七條、第四百零一條，判決如主文。
中      華      民      國    八十七    年      八      月    二十七    日
                              最高法院刑事第五庭
                                  審判長法官  陳  錫  奎
                                        法官  王  德  雲
                                        法官  洪  清  江
                                        法官  吳  昆  仁
                                        法官  李  伯  道
      右正本證明與原本無異
                                              書  記  官
中      華      民      國    八十七    年      九      月      二      日
